臺灣臺南地方法院民事判決　　　　　　　 96年度訴字第371號
原　　　告　臺灣中小企業銀行股份有限公司
法定代理人　戊○○
訴訟代理人　甲○○
被　　　告　黃國旺即行震嶽企業社
　　　　　　丙○○
　　　　　　乙○○
　　　　　　開立工程股份有限公司
上一被告之
法定代理人　丁○○
上列當事人間請求給付借款等事件，經本院於民國96年7月18日
言詞辯論終結，判決如下：
    主  文
被告黃國旺即行震嶽企業社、丙○○、乙○○應連帶給付原告新
臺幣貳佰零貳萬伍仟零肆元，及如附表一編號1、2、3之求償明
細欄所示之利息及違約金。
被告黃國旺即行震嶽企業社應與被告開立工程股份有限公司連帶
給付原告新臺幣壹佰柒拾捌萬肆仟壹佰零肆元，及如附表二編號
1、2所示之利息。
本判決第二項之被告中若有人履行給付，於其給付範圍內，第一
項之被告免除給付義務。
本判決第一項之被告中若有人履行給付，於其給付金額超過第一
項總金額與第二項金額之差額者，第二項之各該被告於超過該差
額部分之範圍內免除給付義務。
訴訟費用新臺幣貳萬壹仟零玖拾柒元，由被告黃國旺即行震嶽企
業社、丙○○、乙○○連帶負擔新臺幣壹萬壹仟貳佰壹拾陸元，
餘由被告黃國旺即行震嶽企業社與被告開立工程股份有限公司連
帶負擔。
本判決第一項於原告以新臺幣陸拾柒萬伍仟元供擔保後，得假執
行。
本判決第二項得假執行。
    事實及理由
一、本件被告黃國旺即行震嶽企業社、丙○○、乙○○、開立工
    程股份有限公司均未於言詞辯論期日到場，核無民事訴訟法
    第386條各款所列情形，爰依原告聲請，由其一造辯論而為
    判決。
二、原告起訴主張：
  (一)被告黃國旺即行震嶽企業社邀同被告丙○○、乙○○為連帶
    保證人，於民國94年7月26日向原告借貸如附表一編號1、2
    之原貸明細欄所示款項，約定借款期間自94年7月27日至99
    年7月27日止，依年金法按月攤還本息，且按原告當時之基
    準利率加年利率百分之四計算利息，嗣後並隨原告基準利率
    調整而調整，並自調整日起，按調整後之年利率計算，如於
    法院為請求給付時，得將原約定利率視為不再機動調整，並
    以當時利率計算全部遲延利息或違約金（借款期限、利率，
    均詳如附表一編號1、2之原貸明細欄所示），又未依約清償
    本金時，全部債務視為到期，除應按約定利率計付利遲延利
    息外，逾期在6個月以內者，按約定利率百分之十加計違約
    金，逾期超過6個月者，按上開利率百分之二十加計違約金
    ，詎被告黃國旺即行震嶽企業社、丙○○、乙○○逾期未依
    約清償，迭經催討無效，尚欠如附表一編號1、2之求償明細
    欄所示之本金、利息及違約金。
  (二)被告黃國旺即行震嶽企業社邀同被告丙○○、乙○○為連帶
    保證人，於民國94年11月1日與原告簽訂額度為3,000,000元
    之週轉金貸款契約，約借款動用期間自94年11月2日起至95
    年11月2日止，逕由被告黃國旺即行震嶽企業社出具借據及
    票據等申請循環動用，利息則按年率百分之四點七五計算，
    嗣後原告2年期定儲機動利率調整時，自調整日起，改按調
    整後之利率加年率百分之二點七九五計算，如未依約清償本
    金時，全部債務視為到期，除應按約定利率計付利遲延利息
    外，逾期在6個月以內者，按約定利率百分之十加計違約金
    ，逾期超過6個月者，按上開利率百分之二十加計違約金。
    。嗣被告黃國旺即行震嶽企業社向原告申請動用如附表一編
    號3之原貸明細欄所示借款800,000元（借款期限、利率，詳
    如附表一編號3之原貸明細欄所示），詎被告黃國旺即行震
    嶽企業社、丙○○、乙○○逾期未依約清償，迭經催討無效
    ，尚欠如附表一編號3之求償明細欄所示之本金、利息及違
    約金。
  (三)被告黃國旺即行震嶽企業社為清償附表一編號1至編號3所示
    之欠款，背書轉讓如附表二所示由被告開立工程股份有限公
    司（下稱開立公司）簽發之支票共2紙，經原告於附表二所
    示之提示日提示請求付款，均遭退票。
  (四)爰依消費借貸、連帶保證及票據之法律關係，提起本件訴訟
    ，並聲明：除供擔保金額及判決主文第5項外，求為判決如
    主文所示。
三、被告黃國旺即行震嶽企業社、丙○○、乙○○、開立工程股
    份有限公司均未於最後言詞辯論期日到場，亦未提出書狀作
    何聲明或陳述。
四、被告黃國旺即行震嶽企業社則抗辯稱：對原告請求如起訴狀
    所載之金額、利息、違約金，沒有意見等語。
五、得心證之理由：
  (一)原告主張之上開事實，業據提出與其陳述相符之借據3紙、
    週轉金貸款契約1紙、授信約定書4紙、繳款明細表3紙、基
    準利率表及2年期定儲利率變動表各1紙、支票及退票理由單
    各2份為證，並為被告黃國旺即行震嶽企業社所不爭執，另
    被告丙○○、乙○○、開立工程股份有限公司經合法通知，
    均未到場爭執，亦未提出書狀作何聲明或陳述，本院依上開
    調查證據之結果，自堪信原告之主張為真實。
  (二)又按民法第281條第1項規定：連帶債務人中之一人，因清償
    或其他行為，致他債務人同免責任者，得向他債務人請求償
    還其各自分擔之部分，並自免責時起之利息。惟此項求償權
    ，僅在連帶債務人間始有適用。而連帶債務之成立，須數人
    負同一債務，而明示對於債權人各負全部給付之責任，或法
    律有規定者為限，民法第272條亦定有明文。若數人各基於
    法律規定之不同原因，對於債權人各負全部給付責任，雖其
    給付具有同一之目的，如各債務人間彼此無法律上之關連性
    ，縱令其中一人給付，其他債務人即同免其責任，然其性質
    尚非連帶債務，應僅為學理上所稱不真正連帶債務。而不真
    正連帶債務人相互間並無分擔部分，民法第281條第1項關於
    連帶債務人求償權之規定，於不真正連帶債務人間並無適用
    之餘地（最高法院85年度臺上字第975號、86年度臺上字第
    2656號判決要旨參照）。查本判決主文第2項之票據債務，
    係因被告黃國旺即行震嶽企業社為清償判決主文第1項之借
    款而背書轉讓如附表二所示之支票，則該票據債務與主文第
    1項所示之借款債務為不真正連帶關係，彼此間並無內部分
    擔部分，爰宣告如主文第3項、第4項所示。
  (三)綜上所述，本件被告黃國旺即行震嶽企業社積欠原告如主文
    第1項所示之借款未為清償，被告丙○○、乙○○未履行連
    帶保證責任；被告開立公司未依票載文義負給付票款之責，
    應與背書人被告黃國旺即行震嶽企業社負連帶清償票款之責
    ，並就主文第2項所示金額、利息與被告黃國旺即行震嶽企
    業社、丙○○、乙○○負不真正連帶債務之關係，從而，原
    告依消費借貸、連帶保證契約及票據之法律關係，求為如主
    文第1項至第4項所示，即無不合，應予准許。
六、判決主文第1項部分，原告陳明願供擔保，聲請宣告假執行
    ，核無不合，爰酌定相當擔保金額併准許之。至判決主文第
    2項部分，係屬民事訴訟法第427條第2項第6款本於票款有所
    請求而涉訟之事件，應依職權宣告假執行，原告就此部分聲
    請供擔保准為假執行，核無必要，併予敘明。
七、末按法院為終局判決時，應依職權為訴訟費用之裁判；訴訟
    費用，由敗訴之當事人負擔；共同訴訟人，按其人數，平均
    分擔訴訟費用。但共同訴訟人於訴訟之利害關係顯有差異者
    ，法院得酌量其利害關係之比例，命分別負擔；共同訴訟人
    因連帶或不可分之債敗訴者，應連帶負擔訴訟費用，分別為
    民事訴訟法第87條第1項、第78條、第85條第1項、第85條第
    2項所明定，經核本件訴訟費用額為裁判費21,097元，應由
    敗訴之被告黃國旺即行震嶽企業社、丙○○、乙○○連帶負
    擔11,216元，餘由被告黃國旺即行震嶽企業社、開立公司連
    帶負擔，爰依前揭規定，確定如主文第5項所示。
八、據上論結：本件原告之訴為有理由，依民事訴訟法第385條
    第1項前段、第87條第1項、第78條、第85條第1項但書、第
    85條第2項、第389條第1項第3款、第390條第2項，判決如主
    文。
中　　華　　民　　國　　96　　年　　8 　　月　　1 　　日
                        民事第四庭  法　官   陳映佐
以上正本係照原本作成。
如對本判決上訴，須於判決送達後20日內向本院提出上訴狀（須
附繕本）。
中　　華　　民　　國　　96　　年　　8 　　月　　2 　　日
                                    書記官   楊建新
